【裁判字號】    91,訴,2409
【裁判日期】    920429
【裁判案由】    清償債務
【裁判全文】
臺灣桃園地方法院民事判決  九十一年度訴字第二四○九號
    原      告  華南商業銀行股份有限公司
    法定代理人  乙○○
    訴訟代理人  戊○○
    被      告  甲○○○
                丙○○
                丁○○
右當事人間請求清償債務事件，本院判決如左：
    主      文
被告甲○○○、丙○○應連帶給付原告新臺幣肆佰貳拾萬元，及其中新臺幣貳佰貳拾
萬元部分，自民國九十一年一月二十七日起至清償日止，按年息百分之柒點伍陸計算
之利息，與自民國九十一年二月二十七日起至清償日止，其逾期在六個月以內者，按
上開利率之百分之十，逾期在六個月以上者，按上開利率百分之二十計付之違約金。
其中新臺幣貳佰萬元部分，自民國九十一年一月二十七日起至清償日止，按年息百分
之貳點陸柒伍計算之利息，與自民國九十一年二月二十七日起至清償日止，其逾期在
六個月以內者，按上開利率之百分之十，逾期在六個月以上者，按上開利率百分之二
十計付之違約金。
被告甲○○○、丙○○、丁○○應連帶給付原告新台幣陸拾肆萬肆仟柒佰零參元，及
其中新臺幣參拾肆萬肆仟柒佰零參元部分，自民國九十一年四月二十八日起至清償日
止，按年息百分之柒點玖陸計算之利息，與自民國九十一年五月二十八日起至清償日
止，其逾期在六個月以內者，按上開利率之百分之十，逾期在六個月以上者，按上開
利率百分之二十計付之違約金。其中新臺幣參拾萬元部分，自民國九十一年七月二十
三日起至清償日止，按年息百分之捌點伍壹計算之利息，與自民國九十一年八月二十
三日起至清償日止，其逾期在六個月以內者，按上開利率之百分之十，逾期在六個月
以上者，按上開利率百分之二十計付之違約金。
訴訟費用由被告連帶負擔百分之十三，餘由被告甲○○○、丙○○連帶負擔。
    事      實
甲、原告方面：
一、聲明：如主文第一項、第二項所示。
二、陳述：
（一）被告甲○○○於民國八十九年十月六日，邀同被告丙○○為連帶保證人，分別
      向原告借款新臺幣（下同）二百二十萬元及二百萬元，二百二十萬元借款之約
      定利息按原告基本放款利率加碼年息百分之零點二五機動計息【原告得請求全
      部給付時，基本放款利率為百分之七點五三五，經加碼百分之零點二五，原告
      得請求之利率為百分之七點七八五，原告僅按百分之七點五六請求】，二百萬
      元借款之約定利息則按郵政儲金匯業局二年期定期儲蓄存款利率加碼年息百分
      之一機動計息，惟若政府停止補貼利息時，應自停止補貼日起改按原告基本放
      款利率加碼年息百分之一機動計息【原告得請求全部給付時，政府亦停止補貼
      利息，原告基本放款利率為百分之七點五三五，經加碼百分之一，原告得請求
      之利率為百分之八點五三五，惟原告僅按百分之二點六七五請求】，借款期限
      均約定為自八十九年十月二十六日起至一０九年十月二十六日止，另均約定自
      借款日起，前三十六個月按月付息，自第三十七個月起，再依年金法，按月平
      均攤付本息，如未按期攤還本金或繳納利息時，除仍按上開利率計息外，逾期
      在六個月以內者，按上開利率之百分之十，逾期在六個月以上者，按上開利率
      百分之二十加付違約金；惟上開二筆借款，被告甲○○○均僅攤還利息至九十
      一年一月二十六日止，尚結欠本金四百二十萬元，及如主文第一項所示之利息
      、違約金。迭經催討無效，依消費者貸款契約第九條第二項第一款及授信約定
      書第六條第一款約定，上開二筆借款視同全部到期，爰依消費借貸及連帶保證
      契約，對被告甲○○○及丙○○請求如主文第一項所示。
（二）被告甲○○○又於八十九年十月六日及九十年八月十三日，邀同被告丙○○、
      丁○○為連帶保證人，分別向原告借款四十萬元，及約定被告甲○○○得自九
      十年八月十五日起至九十一年二月十五日止依據「華銀金融卡貸款」借款契約
      陸續借款，最高以三十萬元為限度；四十萬元借款部分，約定利息按原告基本
      放款利率加碼年息百分之零點六五機動計息【原告得請求全部給付時，原告基
      本放款利率為百分之七點五三五，經加碼百分之零點六五，原告得請求之利率
      為百分之八點一八五，惟原告僅按百分之七點九六請求】，借款期限自八十九
      年十月二十七日起至九十六年十月二十七日止，約定清償方式為自借款日起，
      依年金法於每月二十七日按月平均攤還本息；而華銀金融卡貸款借款契約部分
      ，約定利息以每日最高借款餘額為當日借款本金，自借款日起按原告基本放款
      利率加碼年息百分之一點二機動計息【原告得請求全部給付時，原告基本放款
      利率為百分之七點四三五，經加碼百分之一點二，原告得請求之利率為百分之
      八點六三五，惟原告僅按百分之八點五一請求】，約定利息於每月月底結算繳
      息，借款人得在上開契約期間內隨時存入款項沖還借款，並於九十一年二月十
      五日為借款到期日；並均約定如未按期還本或付息時，除仍按上開利率計息外
      ，逾期在六個月以內者，按上開利率之百分之十，逾期在六個月以上者，按上
      開利率百分之二十加付違約金；惟上開二筆借款，四十萬元借款部分，被告甲○○○均僅攤還本息至九十一年四月二十七日止，尚結欠本金三十四萬四千七
      百零三元，及自同年月二十八日起之利息、自同年五月二十八日起之違約金，
      依消費者貸款契約第九條第一項第一款、第二項第一款、授信約定書第五條第
      一款、第六條第一款約定，視同全部到期；而華銀金融卡貸款借款契約部分，
      被告甲○○○於上開借款期間內陸續借款三十萬元，惟到期並未依約清償本金
      ，利息亦僅繳納至九十一年七月二十二日止，上開二筆借款迭經催討無效，爰
      依消費借貸及連帶保證契約，對被告甲○○○、丙○○、丁○○請求如主文第
      二項所示。
二、證據：提出消費者貸款契約、貸款本息攤還表、授信約定書各三份、增補契約、
    華銀金融卡貸款借款契約、華南商業銀行新臺幣基本放款利率明細表、華南商業
    銀行存摺支票存款帳戶資料查詢單、放款往來明細表各一份、轉帳收入傳票、轉
    帳支出傳票各四紙、存款往來明細表五紙（以上均為影本）及被告戶籍謄本三紙
    為證。
乙、被告方面：
    被告均未於言詞辯論期日到場，亦均未提出準備書狀作何聲明或陳述。
    理      由
甲、程序方面：
一、按訴狀送達後，原告不得將原訴變更或追加他訴。但擴張或減縮應受判決事項之
    聲明者，不在此限，民事訴訟法第二百五十五條第一項第三款定有明文。本件原
    告起訴時訴之聲明第二項請求被告甲○○○、丙○○、丁○○應連帶給付原告六
    十四萬四千七百零三元，及其中三十四萬四千七百零三元部分，自九十一年四月
    二十三日起至清償日止，按年息百分之七點九六計算之利息，與自九十一年五月
    二十三日起至清償日止，其逾期在六個月以內者，按上開利率之百分之十，逾期
    在六個月以上者，按上開利率百分之二十計付之違約金。其中三十萬元部分，自
    九十一年七月二十三日起至清償日止，按年息百分之八點五一計算之利息，與自
    九十一年八月二十三日起至清償日止，其逾期在六個月以內者，按上開利率之百
    分之十，逾期在六個月以上者，按上開利率百分之二十計付之違約金。嗣於九十
    二年一月十七日準備程序中，將訴之聲明第二項減縮為請求被告甲○○○、丙○○、丁○○應連帶給付原告六十四萬四千七百零三元，及其中三十四萬四千七百
    零三元部分，自九十一年四月二十八日起至清償日止，按年息百分之七點九六計
    算之利息，與自九十一年五月二十八日起至清償日止，其逾期在六個月以內者，
    按上開利率之百分之十，逾期在六個月以上者，按上開利率百分之二十計付之違
    約金。其中三十萬元部分，自九十一年七月二十三日起至清償日止，按年息百分
    之八點五一計算之利息，與自九十一年八月二十三日起至清償日止，其逾期在六
    個月以內者，按上開利率之百分之十，逾期在六個月以上者，按上開利率百分之
    二十計付之違約金，此係減縮應受判決事項之聲明，揆諸前揭法條規定，自應准
    許。
二、本件被告均經合法送達，未於言詞辯論期日到場，經核無民事訴訟法第三百八十
    六條各款所列情形，爰依原告聲請，由其一造辯論而為判決。
乙、得心證之理由：
一、本件原告主張之事實，業據其提出與所述相符之消費者貸款契約、貸款本息攤還
    表、授信約定書各三份、增補契約、華銀金融卡貸款借款契約、華南商業銀行新
    臺幣基本放款利率明細表、華南商業銀行存摺支票存款帳戶資料查詢單、放款往
    來明細表各一份、轉帳收入傳票、轉帳支出傳票各四紙、存款往來明細表五紙（
    均為影本）為證。被告均經合法通知，無正當理由，未於言詞辯論期日到場，亦
    均未提出書狀作何聲明或陳述，依民事訴訟法第二百八十條第三項之規定，視同
    被告對於原告之主張自認，應堪信原告之前開主張為真實。從而原告依消費借貸
    及連帶保證契約請求被告甲○○○、丙○○應連帶給付原告如主文第一項所示之
    金額，被告甲○○○、丙○○、丁○○應連帶給付原告如主文第二項所示之金額
    ，為有理由，應予准許。
二、據上論結，原告之訴為有理由，依民事訴訟法第三百八十五條第一項前段、第八
    十五條第一項但書、第二項，判決如主文。
中      華      民      國    九十二    年      四      月    二十九    日
                              臺灣桃園地方法院民事第二庭
~B審判長法官  邱瑞祥
~B法      官  劉佩宜
~B法      官  張明儀
右為正本係照原本作成
如對本判決上訴須於判決送達後二十日內向本院提出上訴狀
中      華      民      國    九十二    年      四      月    二十九    日
~B法院書記官  黃文琪


司法院資訊處製作；財團法人民間司法改革基金會備份。
